臺灣彰化地方法院刑事判決
111年度訴字第313號
公  訴  人  臺灣彰化地方檢察署檢察官 
被      告  梁博宇


上列被告因加重詐欺等案件，經檢察官提起公訴（110年度偵字
第11116號、111年度偵字第3720號），本院依簡式審判程序，判
決如下：
    主  文
梁博宇犯如附表主文欄所示之罪，各處如所示之刑。應執行有期
徒刑一年二月。
行動電話（廠牌型號：iPhone 7）一支，沒收之。
    犯罪事實及理由
一、本案根據被告梁博宇之自白、證人劉紋惠、如附表所示之被
    害人兼或於警詢、偵查中之證詞、搜索扣押筆錄、扣押物品
    目錄表、監視器影像畫面翻拍照片、如附表所示人頭帳戶之
    開戶資料、交易明細、被告手機及其畫面照片、自動櫃員機
    交易明細、存摺影本、手機畫面擷取資料、郵政跨行匯款申
    請書，認定以下犯罪事實：
　  梁博宇及所屬詐欺集團其他成員（參與犯罪組織部分，未據
    起訴，不在本案審理範圍），共同意圖為自己不法之所有，
    基於三人以上共同詐欺取財、洗錢之犯意聯絡，由梁博宇擔
    任收水手之角色，負責將詐欺所得轉交給其他成員，嗣集團
    成員對附表所示之人施用詐術，所示之人因而陷於錯誤，將
    所示之款項，匯入劉紋惠（不知情，業經檢察官為不起訴處
    分確定）所申辦之帳戶內（詳如附表所示），詐欺集團不詳
    成員再指示劉紋惠於民國110年9月8日上午11時45分許，在
    位於彰化縣○○市○○路0號之玉山銀行彰化分行提領款項，經
    行員察覺有異，因而報警處理，劉紋惠遂配合警方，接續提
    款後，於同日下午3時58分許，在彰化縣彰化市民權路90巷
    口，將未裝有現金之袋子交予梁博宇，員警隨即將梁博宇逮
    捕。
二、論罪科刑：
  ㈠核被告如附表所示之4次所為，均係犯洗錢防制法第14條第1
    項、第2項之洗錢未遂罪，及刑法第339條之4第1項第2款之
    三人以上共同詐欺取財罪。公訴人雖然認為被告所為前開犯
    行，應為洗錢罪之既遂犯，但本案詐欺款項均已扣案，並未
    實際發生掩飾、隱匿之結果，應屬洗錢未遂，公訴人上開認
    定，容有誤會。
　㈡被告就上開犯行，與犯罪事實部分所示之人，有犯意聯絡與
    行為分擔，應為共同正犯。
  ㈢被告以一行為同時觸犯上開罪名，為想像競合犯，均應從一
    重之加重詐欺罪處斷。
  ㈣被告所犯上開各罪，犯意各別、行為互異，應分論併罰。
  ㈤被告就上開洗錢犯行，已於偵查、本院審理時自白在案，應
    依洗錢防制法第16條第2項減輕其刑，而其已著手洗錢犯行
    而不遂，應依刑法第25條第2項減輕其刑（雖然此部分之犯
    行為想像競合犯，應從一重論以加重詐欺取財罪，但想像競
    合犯本質為數罪，在決定處斷刑時，仍應考慮輕罪之加重、
    減輕其刑之規定，因為這樣才能比較何者為較重之刑，且決
    定輕罪封鎖效果之量刑下限），並依法遞減輕之。
  ㈥爰審酌被告不思以合法手段賺取財富，竟加入詐欺集團，擔
    任「收水」之角色，將領得款項轉交給其他詐欺集團成員，
    形成金流斷點，進而掩飾、隱匿犯罪所得，以謀求不法利益
    ，犯罪動機實屬可議，另考量被告並非集團內最主要的核心
    角色，而本案被害人遭詐騙之金額甚多，但被告於取款時遭
    查獲，此些犯罪所得並經查扣，本院已經裁定發還被害人，
    損害已經獲得彌補，另審酌被害人李永良、唐懿柔、何宗霖
    、曾平佑均表示不願原諒被告、未與被告和解、未獲得賠償
    之意見，被害人何宗霖表示：被告應賠償遭騙之所有金錢，
    每一塊錢都是血汗錢等語之意見，被害人曾平佑則表示，被
    告犯詐欺、洗錢犯行罪不可赦，應從重量刑，並求償遭詐騙
    之款項等詞之意見（見本院卷第49頁至第57頁之被害人意見
    調查表），且被告於犯罪後坦承全部犯行，態度尚佳，其於
    本院審理時自述：我的學歷是高職畢業，離婚，有2個小孩
    ，1個高中2年級，1個7歲，7歲的小孩跟前妻，大的孩子跟
    我，案發當時因為疫情導致失業、經濟出狀況，我已投入職
    場10幾年，現在我在做消防配管，月薪資約新臺幣（下同）
    3萬5,000元，我要扶養小孩及家用，我還有銀行貸款100多
    萬元，請從輕量刑，給我緩刑的機會等語之教育程度、家庭
    生活狀況及量刑意見，公訴人對於本案量刑並無意見、本案
    被害人遭詐騙金額雖有差異，但經查扣在案、被告並非中低
    收入戶等一切情狀，分別量處如附表主文欄所示之刑。
  ㈦刑法第50條、第51條並未明文規定在個案中應該如何量定應
    執行之刑，對此，本院認為數罪併罰案件定應執行刑之目的
    在於「罪責原則」及「特別預防」之考量，刑罰之一般預防
    功能，將使行為人淪為「警惕世人」的工具（手段），侵害
    人性尊嚴（刑罰的一般預防功能在於立法者所設定的法定刑
    的本身），不應該在量刑或定應執行刑予以考慮，而經過此
    一特別之量刑程序，方能充分反應各行為整體之不法內涵，
    進而進行充分且不過度的罪責評價，尤其是各宣告刑對於行
    為人的刑罰意義，也應該充分考量行為人本身的人格特性及
    刑罰經濟原則，過重的刑罰反而無法達到教化之目的，更有
    可能違反比例原則。此外，本院亦認刑法第57條所規定之各
    款量刑事由，就同一事由在定應執行之刑時予以再次評價，
    並不違反「雙重評價禁止」，主要的理由在於兩者的制度目
    的不同，在決定宣告刑時，法院應該考量宣告刑之處遇是否
    合乎罪責原則與特別預防功能，在罪責框架基礎內決定具體
    刑度，但在決定應執行刑時，則是出於整體刑罰執行的考量
    ，行為人的人格罪責，已經在各罪宣告刑累加的上限下，作
    為得減輕應執行之刑之事由，尤其是行為人所犯數罪的犯罪
    特質，總和的累加觀察，更可以充分反應行為人的主觀法敵
    對意思，以及法益侵害的總體威脅程度。因而斟酌本案被告
    所犯，均屬詐欺取財、洗錢罪，罪質同一，本案犯罪時間在
    同一天、被告一次收取款項，整體財產損害金額甚多，但被
    害人遭詐得之款項均已查扣，本院將依法發還，損害將可獲
    得填補，被告犯後坦承犯行，另考量被告前述家庭生活、經
    濟狀況等一切情狀，定應執行之刑如主文所示。
　㈧被告請求本院為緩刑之宣告，但本院考量目前臺灣詐欺盛行
    ，被害人蒙受不小經濟損失，被告正值盛年，有工作能力，
    卻不知依靠自己的努力獲取正當、合法財富，從卷內證據資
    料看來，被告之幼子，目前由前妻照護，看不出來本案刑罰
    的執行，會波及到無辜的孩子，本院斟酌再三，認為本案不
    宜宣告緩刑。
三、扣案之行動電話iPhone 7行動電話1支，為被告所有、供本
    案收取詐得款項所用之物，應依刑法第38條第2項前段之規
    定，宣告沒收之。
四、依刑事訴訟法刑事訴訟法第273條之1第1項、第299條第1項
    前段，判決如主文。　　
本案經檢察官何蕙君提起公訴，檢察官吳皓偉到庭執行職務。　
中　　華　　民　　國　　111 　年　　5 　　月　　23　　日
                  刑事第五庭  法  官  陳德池
以上正本證明與原本無異。　
如不服本判決，應於收受判決後20日內向本院提出上訴書狀，並
應敘述具體理由。其未敘述上訴理由者，應於上訴期間屆滿後20
日內向本院補提理由書（均須按他造當事人之人數附繕本）「切
勿逕送上級法院」。
告訴人或被害人對於判決如有不服具備理由請求檢察官上訴者，
其上訴期間之計算係以檢察官收受判決正本之日期為準。
中　　華　　民　　國　　111 　年　　5 　　月　　24　　日
                              書記官  陳孟君
附表一：
編號 詐騙過程 提款過程 主文 1 （被害人曾平佑） 詐欺集團成員於110年9月8日上午9時35分許，以電話向曾平佑佯稱係其女兒，急需資金支付法拍屋之標金等語，曾平佑因而陷於錯誤，依指示匯款49萬6,000元，至劉紋惠之玉山銀行帳號000-0000000000000號帳戶內。 ⒈劉紋惠於110年9月8日下午1時2分許，在玉山銀行彰化分行，提領39萬6,000元。 ⒉劉紋惠於110年9月8日下午1時33分至35分許，先匯款合計9萬9,000元，至其申設之合作金庫商業銀行帳號000-0000000000000號帳戶內，再於同日下午1時47分至52分許，於位於彰化縣○○市○○路000號之統一超商曉陽門市，接續提領合計9萬9,000元（左列款項尚欠1,000元部分，於編號3取款時補回）。 梁博宇犯三人以上共同詐欺取財罪，處有期徒刑一年。 2 （被害人唐懿柔） 詐欺集團成員自110年9月7日中午12時許起，以電話及通訊軟體LINE向唐懿柔佯稱係其友人吳素貞，要向唐懿柔借款等語，唐懿柔因而陷於錯誤，依指示於110年9月8日下午2時30分，匯款3萬元，至劉紋惠之合作金庫商業銀行帳號000-0000000000000號帳戶內。 劉紋惠於110年9月8日下午3時15分許、26分許，在位於彰化縣○○市○○路00號之統一超商民生門市，接續提領合計3萬元。 梁博宇犯三人以上共同詐欺取財罪，處有期徒刑一年。 3 （被害人李永良） 詐欺集團成員自110年9月4日上午11時29分許起，以電話及通訊軟體LINE向李永良佯稱係其友人陳勝義，要向李永良借款等語，李永良因而陷於錯誤，依指示於110年9月8日下午2時8分許，匯款25萬元，至劉紋惠之國泰世華商業銀行帳號000-000000000000號帳戶內。 ⒈劉紋惠於110年9月8日下午2時46分許、47分許，在位於彰化縣○○市○○路00號之國泰世華銀行彰化分行，接續提領合計20萬元。 ⒉劉紋惠於110年9月8日下午3時7分至11分許，接續轉帳合計5萬元至其申設之台中商業銀行帳號000-000000000000號帳戶內，再於同日下午3時16分至19分許，在位於彰化縣○○市○○路00號之統一超商民生門市，接續提領5萬1,000元（其中1,000元為劉紋惠編號1補回部分）。 梁博宇犯三人以上共同詐欺取財罪，處有期徒刑一年。 4 （被害人何宗霖） 詐欺集團成員於110年8月3日晚間9時23分許起，透過網路交友軟體佯名「林欣琦」結識何宗霖，並以通訊軟體LINE邀約其到投資網站投資比特幣，致何宗霖陷於錯誤，而依指示於110年9月8日下午1時40分許，匯款1萬元，至劉紋惠之台中商業銀行帳號000-000000000000號帳戶內。 劉紋惠於110年9月8日下午2時1分，在統一超商曉陽門市提領1萬元。 梁博宇犯三人以上共同詐欺取財罪，處有期徒刑一年。 

附錄論罪科刑法條全文：
洗錢防制法第2條
本法所稱洗錢，指下列行為：
一、意圖掩飾或隱匿特定犯罪所得來源，或使他人逃避刑事追訴
    ，而移轉或變更特定犯罪所得。
二、掩飾或隱匿特定犯罪所得之本質、來源、去向、所在、所有
    權、處分權或其他權益者。
三、收受、持有或使用他人之特定犯罪所得。
　　
洗錢防制法第14條
有第二條各款所列洗錢行為者，處7年以下有期徒刑，併科新臺
幣5百萬元以下罰金。
前項之未遂犯罰之。
前二項情形，不得科以超過其特定犯罪所定最重本刑之刑。

中華民國刑法第339條之4第1項
犯第339條詐欺罪而有下列情形之一者，處1年以上7年以下有期
徒刑，得併科1百萬元以下罰金：
一、冒用政府機關或公務員名義犯之。
二、三人以上共同犯之。
三、以廣播電視、電子通訊、網際網路或其他媒體等傳播工具，
    對公眾散布而犯之。